【裁判字號】    97,交聲,1424
【裁判日期】    971231
【裁判案由】    聲明異議
【裁判全文】
臺灣高雄地方法院交通事件裁定        97年度交聲字第1424號
原處分機關  交通部公路總局高雄區監理所
異  議  人
即受處分人  甲○○○
上列異議人即受處分人因聲明異議案件，對於交通部公路總局高
雄區監理所97年6月19日所為之處分（原處分：高監自裁字裁80-
ZEB036141號），聲明異議，本院裁定如下：
    主  文
原處分撤銷。
甲○○○汽車駕駛人，汽車行駛於高速公路，不遵使用限制、禁
止、行車管制及管理事項之管制規則，而有未依規定變換車道之
行為，處罰鍰新臺幣陸仟元，並記違規點數壹點。
    理  由
一、原處分意旨略以：異議人所有6716-FA 自小客車於97年1 月
    1 日15時33分，於國道一號北上363.3 公里處，因有行駛高
    速公路未依規定變換車道之行為，舉發單位將本件舉發違反
    道路交通管理事件通知單（下稱舉發通知單）交郵寄送後，
    於97年2 月1 日辦理寄存台塑郵局完成送達程序，嗣依道路
    交通管理處罰條例第33條第1 項第4 款規定依法裁決處異議
    人罰鍰新臺幣（下同）6000元等語。
二、異議意旨略以：受處分人並未收到本件裁罰通知（舉發通知
    單），何以能以不繳納者視之，受處分人目前聯絡地址經常
    無人留守並非本人所願，縱有違規仍儘可能在期限內繳交罰
    款，決無拖延拒繳之心，請撤銷原處分改依最低金額裁罰云
    云。
三、按「汽車行駛於高速公路、快速公路或設站管制之道路，不
    遵使用限制、禁止、行車管制及管理事項之管制規則而有下
    列行為者，處汽車駕駛人新臺幣3 千元以上6 千元以下罰鍰
    ：…四、未依規定變換車道。」、「汽車駕駛人有下列各款
    所列條款之一者，除依原條款處罰鍰外，並予記點：一、有
    第33條第1 項…情形之一者，各記違規點數一點。」、「處
    理違反道路交通管理事件，有關文書送達之程序，依行政程
    序法之規定。」道路交通管理處罰條例第33條第1 項第4 款
    、第63條第1 項第1 款、違反道路交通管理事件統一裁罰基
    準及處理細則第5 條定有明文，而「送達，於應受送達人之
    住居所、事務所或營業所為之。」、「於應送達處所不獲會
    晤應受送達人時，得將文書付與有辨別事理能力之同居人、
    受雇人或應受送達處所之接收郵件人員。」、「應受送達人
    或其同居人、受雇人、接收郵件人員無正當理由拒絕收領文
    書時，得將文書留置於應送達處所，以為送達」、「送達，
    不能依前2 條規定為之者，得將文書寄存送達地之地方自治
    或警察機關，並作送達通知書2 份，1 份黏貼於應受送達人
    住居所、事務所、營業所或其就業處所門首，另1 份交由鄰
    居轉交或置於該送達處所信箱或其他適當位置，以為送達。
    」，「前項情形，由郵政機關為送達者，得將文書寄存於送
    達地之郵政機關。」，行政程序法第72條第1 項前段、第73
    條第1 項、第3 項、第74條第1 項、第2 項亦分別有明確規
    定。經查，就異議人所有車輛於舉發通知單載違規時間確有
    行駛高速公路不遵行車管制及管理事項未依規定變車道之違
    規事實，業經異議人於本院97年8 月18日明白承認，並有舉
    發違規事實之照片1 張足為佐證，自足信為真實。至於異議
    人雖於申訴時即質疑本件舉發通知單未合法送達，惟查本件
    舉發通知單，經以郵務寄送至異議人位在高雄縣仁武鄉○○
    村○○街15巷38號戶籍地，97年1 月30日及97年1 月31日投
    遞2 次無法妥投，97 年2月1 日按章寄存於仁武台塑郵局，
    並作送達通知書2 份，1 份黏貼應受送達人門首，1 份置放
    應受送達人住所適當位置，以為送達等情，有卷附送達證書
    1 紙，及本院函詢本件舉發通知單之送達情形後，臺灣郵政
    股份有限公司高雄郵局郵務科97年10月1 日之函覆內容可查
    ；而前揭舉發通知單送達當時，異議人之戶籍係設在上址之
    事實，則有異議人個人基本資料查詢結果1 紙在卷足憑。故
    郵局投遞人員所為本件寄存送達，程序上係符合前述行政程
    序法規定，舉發通知單自已發生合法送達之效果。嗣因異議
    人逾越應到案期限（97年2 月20日）60日以上，始於97年5
    月22日先行繳結，因異議人仍為未收到舉發通知單之申訴，
    故原處分機關仍依違反道路交通管理事件統一裁罰基準表規
    定，以異議人逾越應到案期限60日以上處異議人罰鍰6000元
    ，程序上本屬合法，異議人僅以伊目前聯絡地址經常無人留
    守非伊所願，伊絕無拖延拒繳之心請撤銷原處分，改依最低
    金額裁罰云云，並非法定得撤銷合法行政處分之理由，本件
    異議原無理由，本應加以駁回。但原處分機關既認定異議人
    應就道路交通管理處罰條例第33條第1 項第4 款之違規行為
    負責，依同條例第63 條 第1 項第1 款規定，並應記違規點
    數1 點，詎原處分機關就此部分漏未裁處，尚有違法之處。
    原處分既有上述不當，自應由本院撤銷原處分，另為適法之
    裁處如主文所示，以資適法。
四、據上論斷，應依道路交通案件處理辦法第20條前段，道路交
    通管理處罰條例第33條第1 項第4 款、第63條第1 項第1 款
    規定，裁定如主文。
中    華    民    國    97    年    12    月    31    日
                  交通法庭    法  官  黃紀錄
以上正本證明與原本無異。
如不服本裁定，應於收受送達後5 日內向本院提出抗告狀。
中    華    民    國    97    年    12    月    31    日
                              書記官  林志衡


司法院資訊處製作；財團法人民間司法改革基金會備份。
